【裁判字號】    94,重訴,54
【裁判日期】    950914
【裁判案由】    殺人等
【裁判全文】
臺灣板橋地方法院刑事判決              94年度重訴字第54號
公  訴  人  臺灣板橋地方法院檢察署檢察官
被      告  乙○○
                    （
選任辯護人  舒建中律師
上列被告因殺人等案件，經檢察官提起公訴（94年度偵字第4928
、7960、10602、11763號），本院判決如下：
    主  文
乙○○未經許可，持有可發射子彈具有殺傷力之槍枝，處有期徒
刑肆年陸月，併科罰金新臺幣拾貳萬元，罰金如易服勞役，以新
臺幣玖佰元即銀元佰元折算壹日；扣案如附表編號1 、3 、4
所示之物均沒收。又傷害人之身體因而致人於死，處有期徒刑捌
年；扣案如附表編號1 所示之物沒收。應執行有期徒刑拾貳年，
併科罰金新臺幣拾貳萬元，罰金如易服勞役，以新臺幣玖佰元即
銀元佰元折算壹日；扣案如附表編號1 、3 、4 所示之物均沒
收。
    事  實
一、乙○○明知非經主管機關許可，不得持有槍砲彈藥刀械管制
    條例所管制之具有殺傷力之各類槍砲及具有殺傷力之槍砲主
    要組成零件，竟基於持有可發射子彈具有殺傷力之槍枝與子
    彈，及具有殺傷力槍枝之主要組成零件之犯意，於民國94年
    1 月上旬某日，在奇摩網站上以新臺幣3 萬多元之代價，購
    得如附表編號1 所示具殺傷力之改造槍枝1 支，及如附表編
    號2 、3 所示具殺傷力之子彈共11顆（其中如附表編號2 所
    示子彈4 顆《其中1 顆不發彈，不具殺傷力》，於94年2 月
    23 日 裝填於上開槍枝內，持以槍擊簡暐岷，詳參下列事實
    二），及在臺北縣三重市重新橋下之跳蚤市場，以350 元之
    代價，購買如附表編號4 所示之土造鋼筆槍半成品1 支（包
    含槍砲之主要組成零件土造槍身及土造撞針），並將上開槍
    枝、子彈及槍枝主要組成零件放置於臺北縣三重市○○○路
    37號11樓之9 處，非法持有之。嗣經警於94年2 月24日，在
    上址查獲，並扣得上開如附表編號4 所示之土造鋼筆槍半成
    品1 支（包含槍砲之主要組成零件土造槍身及土造撞針），
    及非供本案犯行所用之如附表編號5 所示之砂輪機1 臺、固
    定器1 臺、尖嘴夾1 支、鐵槌1 支、老虎鉗1 支、螺絲起子
    2 支、銼刀1 支、彈簧6 個、手槍握把外殼4 片、手槍滑套
    1 支、彈匣1 個、砂輪機磨具頭4 個。
二、緣乙○○與丙○○（原名為周軍宏）、丁○○平時已有宿怨
    ，彼此相互懷恨在心。游振宇於94年2 月23日晚上8 時30分
    許，駕駛車號7N-5517 號自小客車搭載乙○○，沿臺北縣三
    重市○○路往中山路方向行駛，欲前往臺北縣三重市○○路
    152 之6 號「保魯斯汽車修理廠」（下稱保魯斯修理廠）修
    理汽車時，途經臺北縣三重市○○路地○道時，適為簡暐岷
    、丙○○騎乘機車行經該地發現乙○○，隨即尾隨乙○○至
    保魯斯修理廠，丙○○並以電話告知丁○○有關乙○○在上
    址修車之情，丁○○旋即駕駛車號1931-KE 號休旅車搭載己○○、葉政達前往臺北縣三重市○○路某處，與丙○○、簡
    暐岷會合後，由丁○○駕駛上開休旅車搭載其餘4 人，共同
    乘車前往保魯斯修理廠。簡暐岷等5 人到達現場後，乙○○
    因見對方人多勢眾，即由該修理廠往臺北縣三重市○○路方
    向逃逸，並取出上開如附表編號1 所示具殺傷力之改造手槍
    1 支（內裝填上開如附表編號2 所示具殺傷力之子彈4 發）
    ，先對空鳴槍1 發示警，卻未能嚇阻簡暐岷等5 人之追逐，
    其客觀上能預見以槍枝射擊人，倘未對於射擊部位加以注意
    ，可能傷及人體之要害而發生致人於死之結果，然乙○○在
    難以脫身之情形下，未預見此死亡結果，竟基於傷害人身體
    之犯意，仍持槍往簡暐岷等人開槍3 發，其中一槍係為不發
    彈，子彈留於上址，一發子彈擊中簡暐岷前胸，致簡暐岷不
    支倒地，乙○○見狀立即逃逸，四處藏匿，並於逃匿期間將
    上開槍枝丟入淡水河。簡暐岷經送往三重市縣立醫院急救，
    於94年2 月23日晚上10時15分許，仍因槍擊造成主動脈貫穿
    ，心包填塞不治死亡。嗣經警據報前往勘查，在上址現場扣
    得不具殺傷力之子彈1 顆（不發彈）、已擊發之彈殼1 顆，
    及於94年2 月25日解剖時，自簡暐岷胸腔內取出彈殼1 顆。
    並經警於94年6 月18日，在臺北市○○○路○ 段313 巷37號
    4 樓將乙○○拘捕到案。
三、案經內政部警政署刑事警察局移送與臺北縣政府警察局三重
    分局報請臺灣板橋地方法院檢察署檢察官偵查起訴。
    理  由
甲、證據能力部分：
一、按被告以外之人（含證人、共同被告等）於審判外之言詞或
    書面陳述，除法律規定者外，不得作為證據，刑事訴訟法第
    159 條第1 項定有明文。查證人丙○○、丁○○、己○○、
    庚○○、辛○○於警詢時之陳述（見臺灣板橋地方法院檢察
    署94年偵字第7960號偵查卷宗第11至21頁、第30至33頁），
    皆屬被告以外之人於審判外之陳述，為傳聞證據，復查無得
    例外取得證據能力之法律依據，且辯護人於本院準備程序中
    亦否定其證據能力（見本院卷宗《一》94年10月24日準備程
    序筆錄第5 頁及本院卷宗《二》95年8 月7 日第4 頁），是
    依前揭條文規定，應無證據能力，而不得作為本案證明被告
    有罪之證據。
二、又被告以外之人於審判外之陳述，雖不符合同法第159 條之
    1 至第159 條之4 之規定，但經當事人於審判程序同意作為
    證據，法院審酌該言詞陳述或書面陳述作成時之情況，認為
    適當者，亦得為證據。當事人、代理人或辯護人於法院調查
    證據時，知有第159 條第1 項不得為證據之情形，而未於言
    詞辯論終結前聲明異議者，視為有前項之同意，刑事訴訟法
    第159 條第1 項及第159 條之5 分別定有明文。本件證人甲○○、游振宇於警詢中所為之陳述（見同上偵查卷宗第22至
    29頁、第34至37頁），其性質雖屬傳聞證據，惟其所為之上
    揭警詢中之陳述內容，當事人、辯護人於本院準備程序表示
    無意見而不予爭執，且迄至言詞辯論終結前亦未聲明異議，
    本院審酌該證據資料製作時之情況，尚無違法不當及證明力
    明顯過低之瑕疵，亦認為以之作為證據應屬適當，故揆諸前
    開規定，爰逕依刑事訴訟法第159 條之5 規定，認前揭證據
    資料例外有證據能力。
三、至於證人甲○○、丙○○、戊○○、己○○、游振宇於檢察
    官偵訊時之言詞陳述（見同上署94年偵字第10602 號偵查卷
    宗第102 至105 頁94年7 月12日偵訊筆錄），雖屬被告以外
    之人於審判外之言詞陳述，惟檢察官於偵訊前已踐行具結程
    序，此觀偵訊筆錄所載及所附證人結文甚明，合於法定要件
    ，而上開證人係成年人，有完足之觀察、記憶及陳述能力，
    檢察官亦無任何違法取供情事，其所為之證述顯係出於自由
    意志，可信性極高，復查無「顯有不可信之情況」，依刑事
    訴訟法第159 條之1 第2 項規定，為傳聞證據之例外，有證
    據能力。
四、按被告以外之人於審判外之言詞或書面陳述，原則屬於傳聞
    證據，除法律另有規定外，無證據能力，不得作為證據使用
    ，刑事訴訟法第159 條之4 對於具有高度特別可信之文書如
    公務文書等，在兼具公示性、例行性、機械性、良心性及制
    裁性等原則下，雖屬傳聞證據，例外容許作為證據使用，因
    此，採取容許特信性文書作為證據，應注意該文書之製作，
    是否係於例行性的公務或業務過程中，基於觀察或發現而當
    場或即時記載之特徵（最高法院94年度臺上字第1361號判決
    意旨參照）。查內政部警政署刑事警察局（下簡稱刑事警察
    局）94年5 月5 日刑鑑字第094063880 號、94年6 月15日刑
    鑑字第0940091135號槍彈鑑定書共2 件及94年8 月4 日以刑
    鑑字第0940114779號函、94年8 月17日內授警字第09401011
    17號函、法務部法醫研究所95年2 月27日法醫理字第095000
    0218號函各1 件（附於同上署94年偵字第7960號偵查卷宗第
    82、83、85至87、128 、129 頁及本院卷宗《一》第108 之
    1 頁），屬被告以外之人於審判外之書面陳述，惟上開鑑定
    書係該局實施鑑定之人員依專業知識經驗就送鑑事項，於例
    行之公務中，機械性陳述其判斷意見，記載於鑑驗通知書上
    以為證明具有殺傷力之情形，且查無顯不可信之情況，是上
    開鑑定書之性質為公務員職務上製作之證明文書，依刑事訴
    訟法第159 條之4 第1 款規定，自有證據能力。
乙、認定被告犯罪事實所憑之證據及其理由：
一、訊據被告對於持有如附表編號1 所示可發射子彈具殺傷力之
    改造槍枝及如附表編號2 、3 所示具殺傷力之子彈計11顆之
    犯罪事實，於偵查中及本院準備程序時皆坦承在卷（見同上
    偵查卷宗94年6 月19日偵訊筆錄第1 頁、同年7 月12日偵訊
    筆錄第2 頁及本院卷宗《一》94年10月24日準備程序筆錄第
    3 頁），惟矢口否認持有槍砲之主要組成零件，辯稱：伊買
    的是信號槍，起訴書所指之土造鋼筆槍是信號彈所用，並非
    鋼筆槍云云。經查：
（一）被告持有上開具殺傷力之槍枝及子彈之犯罪事實，除被告
      上開之自白外，並有證人甲○○於警詢時與本院審理時結
      證綦詳（見同上署94年偵字第10602 號偵查卷宗第68頁及
      本院卷宗《一》95年4 月3 日審判筆錄第6 、9 頁）。
（二）上開槍枝及子彈，被告於警詢及偵查中皆供陳：於槍擊被
      害人簡暐岷後，就把槍枝丟入淡水河等語（見同上署94年
      偵字第10 602號偵查卷宗第7 頁被告警詢筆錄及94年7 月
      12日偵訊筆錄第2 頁），嗣經警打撈亦未獲，故未能扣案
      送請鑑定機關鑑定，然被告既係持上開槍枝及子彈射擊被
      害人，造成被害人發生死亡之結果，顯然足以認定上開槍
      枝及子彈確具有殺傷力。
（三）被告持有如附表編號5 所示之土造鋼筆槍半成品1 支（包
      含槍砲之主要組成零件土造槍身及土造撞針），有上揭扣
      案物可佐，而上開扣案物經送刑事警察局以性能檢驗法鑑
      定結果認：「送鑑鋼筆手槍壹枝，認係土造鋼管槍半成品
      」，有該局94年5 月5 日刑鑑字第0940063880號槍彈鑑定
      書1 件在卷足憑（附於同上署94年偵字第7960號偵查卷宗
      第82、83頁）；嗣刑事警察局以94年8 月4 日以刑鑑字第
      0940114779號函更正為：「經查本局94年5 月5 日刑鑑字
      第0940063880號槍彈鑑定書第1 頁，鑑驗結果『認係土造
      鋼管槍半成品』，因繕打錯誤，更正為：『認係土造鋼筆
      槍半成品』。」（同前偵查卷第129 頁）；又內政部函覆
      臺灣板橋地方法院檢察署稱：「參據刑事警察局94年5 月
      5 日刑鑑字第0940063880號槍彈鑑定書暨94年8 月4 日刑
      鑑字第0940114779號函鑑驗結果，認係土造鋼筆槍半成品
      ，包含土造槍身、土造槍機及土造撞針部分，本部認定上
      開土造槍身及土造撞針係屬本部86年11月24日臺（89）內
      警字第8670683 號公告之槍砲彈藥主要組成零件」一情，
      有內政部94年8 月17日內授警字第0940101117號函1 件可
      徵（詳同前偵查卷第128 頁）；足見被告持有之鋼筆手槍
      ，係屬土造鋼管槍半成品，其中包含之土造槍身及土造撞
      針確屬槍砲之主要組成零件，堪以認定。
（四）起訴被告製造具殺傷力之槍枝、子彈減縮為持有具殺傷力
      之槍枝、子彈部分：
   1、公訴人以被告先於94年1 月上旬某日，在奇摩網路上購入
      模型道具槍1 支及金屬彈殼12顆，及在臺北市圓環某販賣
      鋼管之店內購得鋼管，嗣於臺北縣三重市○○○路37號11
      樓之9 ，以所有之砂輪機、固定器、尖嘴夾各1 支、砂輪
      機磨具頭4 支、鐵搥、老虎鉗各1 支等工具，將鋼管換裝
      於上開模型道具槍，以此方式製造成為可發射子彈具殺傷
      力之改造槍枝1 支（如附表編號1 所示者），並以加裝彈
      殼及火藥方式製造具有殺傷力之子彈12顆（如附表編號4
      所示者），即非法持有之。因認被告所為係犯修正後槍砲
      彈藥刀械管制條例第8 條第1 項之未經許可製造可發射子
      彈具有殺傷力之槍砲罪及同條例第12條第1 項之未經許可
      製造子彈罪云云，並提出證人甲○○、辛○○於警詢之證
      詞、搜索扣押筆錄、並有子彈（不發彈）、彈殼及砂輪機
      1 臺、固定器1 臺、尖嘴夾1 支、鐵槌1 支、老虎鉗1 支
      、螺絲起子2 支、銼刀1 支、彈簧6 個、手槍握把外殼4
      片、手槍滑套1 支、彈匣1 個、砂輪機磨具4 個等改造工
      具（如附表編號6 所示）扣案可證。惟訊據被告堅決否認
      有上開公訴人所指之犯行，辯稱：伊買來時就已經全部改
      造完成，在警詢時因為想說牽扯這麼多事情，所以伊才說
      是伊改造的云云。
   2、經查：
   （1）按被告之自白，不得作為有罪判決之唯一證據，仍應調
        查其他必要之證據，以察其是否與事實相符，刑事訴訟
        法第156 條第2 項定有明文。再按被告之自白，非出於
        強暴、脅迫、利誘、詐欺、違法羈押或其他不正之方法
        ，且與事實相符者，得為證據，同法條第1項 亦有明文
        。被告雖於偵查中及本院準備程序中曾自白改造槍枝、
        子彈之情（見同上署94年偵字第10602 號偵查卷宗94年
        7 月12日偵訊筆錄第2 頁及本院卷宗《一》94年9 月9
        日準備程序筆錄第2 頁），然其於嗣後本院審理時皆矢
        口否認有何改造槍枝、子彈之犯行（見本院卷宗《一》
        94年10月24日準備程序筆錄第3 頁），是被告前開之自
        白，究否真實，仍應調查其他補強證據，以證明與事實
        相符，始得為證據，該自白仍難採為論罪之唯一依據。
   （2）本案雖於被告友人辛○○位於臺北縣三重市○○○路37
        號11樓之9 住處，扣有上開如附表編號5 所列之砂輪機
        等工具，且經本院依職權將前揭扣案物送請刑事警察局
        鑑定是否能製造或加工成槍枝或子彈，經該局函覆稱：
        「... 上述送鑑工具於改造槍、彈時，自有援用之時機
        」一情（見本院卷宗《二》第25頁），惟因上開辛○○
        住處未同時查獲檢察官所認經被告改造之槍枝、子彈，
        而本案亦未扣得該改造之槍枝、子彈，又因改造槍枝通
        常會在彈殼底部留下其他粗糙的紋痕，亦即「工具痕跡
        」，本件既未扣得檢察官所認經被告改造之槍枝、子彈
        ，無法鑑定是否有「工具痕跡」，故尚難認上開該等工
        具確為被告用以改造槍枝所用之工具。參以證人甲○○
        於本院審理時亦結證稱：伊沒有見過被告改造過手槍一
        節（見本院卷宗《一》95年4 月3 日審判筆錄第6 頁）
        ，均無法作為被告製造槍枝、子彈之補強證據。
   3、此外，並無其他直接證據，足以認被告確有改造槍枝、子
      彈之情形，綜上諸情，遍觀卷存證據及本院調查結果，基
      於罪疑唯輕原則，仍有合理懷疑，無法形成被告有何製造
      具殺傷力槍枝、子彈之犯行，是公訴意旨認被告有前揭製
      造槍枝、子彈之犯行，容有速斷，經本院減縮犯罪事實，
      論被告持有具殺傷力槍枝、子彈罪，附此敘明。
二、訊據被告固坦承於上開事實欄二所示之時、地開槍射擊致被
    害人簡暐岷死亡一事不諱，惟堅決否認有何傷害之故意，辯
    稱：當時他們（指被害人簡暐岷與丙○○、丁○○、己○○
    、葉政達）追趕伊時，伊總共開3 槍，1 槍是對空鳴槍，另
    外2 槍是往後開，槍內共有4 發子彈，其中有1 發是不發彈
    ，伊知道有人追趕，但伊當時在跑，所以往後開槍，伊不知
    道有打到人云云；被告辯護人則以被告係因被害人等人之追
    趕，所以邊跑邊朝後開槍，不慎射傷被害人，所為應該是過
    失致死一情置辯。經查：
（一）上開被告槍擊被害人前胸，致被害人因主動脈貫穿，心包
      填塞不治死亡乙情，業據臺灣板橋地方法院檢察署檢察官
      率同法醫相驗屍體，而製有勘驗筆錄、相驗屍體證明書、
      驗斷書、相驗照片各存卷可考（附於同上署94年度相字第
      256 號相驗卷宗第25至27、34、42、76頁），並有法務部
      法醫研究所鑑定書1 件在卷足參（見同上相字卷宗第68至
      72頁），足認被害人確係遭被告持槍射擊而導致死亡之結
      果，其間具有因果關係無訛。
（二）就被告之主觀犯意部分，按刑法上殺人罪與傷害人致死罪
      之區別，應以行為人有無「殺意」為斷。而「殺意」包括
      有無死亡之預見，至於被害人受傷之程度，及是否為致命
      部位，固不能據為認定有無殺意之唯一標準，但加害人之
      下手情形如何，於審究犯意方面，仍不失為重要參考資料
      ，最高法院18年上字第130 號判例、第1309號判例、20年
      非字第104 號判例參照。再按刑法上之殺人既遂或未遂罪
      與傷害致人於死或傷害致人於重傷罪之區別，應以加害人
      是否具有殺人之故意為斷。如加害人具有殺人之故意，而
      結果致被害人死亡或重傷者，依法固應論以殺人罪或殺人
      未遂罪。如加害人僅有傷害他人之故意，而結果縱致被害
      人死亡或重傷，依法除應論以傷害致人於死罪或傷害致人
      於重傷罪外，該加害人既無殺人之故意，即不應遽依殺人
      罪或殺人未遂罪相繩，最高法院78年度臺上字第5316號判
      決參照。本件被告於警詢時陳稱：因當時有仇家尋仇，伊
      右手持改造手槍先對空發一槍警告，後來對方緊追不捨，
      才沿中山路與名源街口邊跑邊朝後開槍等語（見同上署94
      年偵字第7960號偵查卷宗第91頁）；其於本院審理時供稱
      ：伊想嚇阻他們前進，對空鳴槍他們不理等語（見本院卷
      宗《二》95年8 月7 日審判筆錄第7 頁）；核與證人丙○○、己○○於本院審理時均結證稱被告第一槍係對空鳴槍
      一情（見本院卷宗《一》95年2 月20日審判筆錄第7 、15
      頁）；足見被告第一槍對空鳴槍，主要係要嚇阻被害人簡
      暐岷等人之追趕，而被告若有意奪取被害人生命，理應藏
      於隱蔽處，伺機開槍射擊，而非先對空鳴槍，加強對方之
      警戒，且被告與被害人素不相識，並無深仇大恨，主觀上
      應無意奪取被害人生命之犯意，應堪認定。
（三）被告雖辯稱：當時並沒有瞄準任何人，伊只是往旁邊朝後
      開槍云云（見本院卷宗《二》第7 頁）；惟與本院依職權
      函請法務部法醫研究所以被害人傷勢判斷其遭射擊之角度
      及判斷槍枝射擊死者之距離一事，經該所函覆：「死者簡
      暐岷胸部槍傷方向係由前向後，自胸前胸骨上緣體中線偏
      右2 公分射入，略向下行穿入縱隔腔，彈頭止於後縱隔腔
      。由體表射入口周圍無殘留煙塵火藥刺青研判為遠距離射
      擊，發射時槍口距離死者大於50公分。」，有該所95年2
      月27日法醫理字第0950000218號函1 件在卷可稽（附於本
      院卷宗《一》第108 之1 頁）；準此，被告係於50公分以
      上之遠距離持槍射擊被害人，造成被害人胸部槍傷係自上
      至下穿入，由此可知被告若非轉身朝被害人開槍，何以能
      於50公分以上之遠距離射中被害人？是被告前開所辯，應
      係避重就輕飾卸之詞，委難令人採信。又被告於射中被害
      人後，即行離開現場，且被告衡無殺害被害人之動機，足
      見被告意在傷害被害人阻退其追趕甚明，主觀上應非出於
      殺人之犯意，且槍案發生時，被告亟欲脫身離開現場，對
      於可能造成被害人死亡之結果並無認識，亦未對死亡之結
      果，有所容認，否則豈可能於射中被害人後，即行罷手離
      去？是被告主觀上應僅出於傷害之犯意無訛，惟被告上開
      傷害行為導致被害人死亡之結果，客觀上既有預見之可能
      性，且其傷害行為與死亡結果間具有因果關係，則其自應
      就主觀上疏未預見之因傷引起死亡之加重結果負責。雖被
      告對於被害人死亡結果在主觀上並無認識，然此僅屬被告
      未具備殺人之直接故意或不確定故意，從而尚不成立殺人
      罪，仍無解於其傷害致人於死罪責之成立。辯護人認被告
      應係成立過失傷害致死罪云云，顯有誤會。
（四）綜合上情交互以觀，尚難認被告有欲置被害人於死之決意
      ，公訴意旨認被告係犯殺人罪嫌，尚有未洽。被告傷害被
      害人致死之犯行洵堪認定，應予依法論科。
丙、論罪部分：
一、查被告行為後，刑法業於94年2 月2 日修正公布，95年7 月
    1 日起施行，其中與本件有關部分之第2 條、第55條、第42
    條第2 項、第33條第5 款、第51條第5 款、第65條第2 項均
    業已修正。按「行為後法律有變更者，適用行為時之法律，
    但行為後之法律有利於行為人者，適用最有利於行為人之法
    律」，修正後刑法第2 條第1 項定有明文。此條規定係規範
    行為後法律變更所生新舊法比較適用之準據法，本身尚無新
    舊法比較之問題，於新法施行後，應一律適用新法第2 條第
    1 項之規定，為「從舊從輕」之比較，先予敘明，再按本次
    法律變更，比較時應就罪刑有關之共犯、未遂犯、想像競合
    犯、牽連犯、連續犯、結合犯，以及累犯加重、自首減輕暨
    其他法定加減原因（如身分加減）與加減例等一切情形，綜
    其全部罪刑之結果而為比較（最高法院95年5 月23日95年度
    第8 次刑事庭會議決議參照）。茲就本件新舊法比較結果敘
    述如下：
（一）被告行為後，有關想像競合犯之規定，修正後刑法第55條
      除規定「從一重處斷」外，並增列但書：「但不得科以較
      輕罪名所定最輕本刑以下之刑」，該但書之規定，係科刑
      之限制，為法理之明文化，非屬法律之變更，自毋庸依修
      正後刑法第2 條第1 項之規定為新舊法比較適用之問題。
（二）關於被告易服勞役之折算標準，修正前刑法第42條第2 項
      前段規定：「易服勞役以一元以上三元以下折算一日。但
      勞役期間不得逾六個月」，而被告行為時之易服勞役折算
      標準，依95年5 月17日修正公布前罰金罰鍰提高標準條例
      第2 條前段規定，就其原定數額提高為100 倍折算1 日，
      則本件被告行為時之易服勞役折算標準，應以銀元300 元
      即新臺幣900 元折算1 日。惟修正後之刑法第42條第3 項
      前段規定：「易服勞役以新臺幣一千元、二千元或三千元
      折算一日。但勞役期間不得逾六個月」。茲比較新舊法之
      結果，新法較有利於被告。
（三）本件被告行為後，修正前刑法第33條第5 款罰金刑規定罰
      金刑為銀元1 元以上（即新臺幣3 元），而修正後刑法第
      33條第5 款則規定為新臺幣1000元以上，因此，比較新、
      舊刑法第33條第5 款之規定，應適用修正前刑法第33條第
      5 款之規定較有利於行為人。
（四）刑法第65條第2 項修正後，無期徒刑減輕者，為「20年以
      下15年以上有期徒刑」，使法官量刑範圍受到限縮，行為
      人將受到較舊法為重或刑期較高之刑罰，行為人受處罰之
      實質內涵顯有變更，應屬刑法第2 條第1 項之法律變更，
      自應比較新舊法，適用最有利行為人之舊法，故依修正前
      之刑法第65條第2 項規定將無期徒刑減為7 年以上有期徒
      刑，有期徒刑部分則減輕其刑。
（五）被告行為時，刑法第51條第5 款規定：「宣告多數有期徒
      刑者，於各刑中之最長期以上，各刑合併之刑期以下，定
      其刑期。但不得逾20年。」；修正後刑法第51條第5 款則
      規定：「宣告多數有期徒刑者，於各刑中之最長期以上，
      各刑合併之刑期以下，定其刑期。但不得逾30年。」，經
      新舊法比較結果，修正後刑法並非較有利於行為人，依刑
      法第2 條第1 項前段之規定，仍應依修正前刑法第51條第
      5 款規定，定其應執行之刑。
（六）綜此，雖易服勞役折算標準之規定，以新法較有利於被告
      ，惟罰金刑、無期徒刑減輕、定執行刑之規定以舊法較有
      利於被告，爰依整體比較之結果，依修正後刑法第2 條第
      1 項前段之規定，適用行為時之舊法處斷。又刑法第38條
      關於沒收之規定，亦同於95年7 月1 日修正施行，惟因沒
      收係屬從刑，應隨同主刑適用同一準據法，而前開比較新
      舊法結果，既適用刑法修正前相關規定，有關沒收之規定
      ，自應適用修正前刑法第38條規定。
二、按槍砲彈藥刀械管制條例業於94年1 月26日修正公布，並自
    同年1 月28日生效，其將原條例第8 條與第10條、第11條合
    併修正移列為修正條文第8 條，並將原條例第11條刪除。而
    槍砲彈藥刀械管制條例所規定之持有行為，其持有之繼續，
    為行為之繼續，而非狀態之繼續；亦即一經持有該條例所規
    定之槍砲、彈藥，其犯罪即已成立，但其完結須繼續至持有
    行為終了時為止（最高法院90年度臺非字第21號著有判決可
    資參照）。查本件被告自94年1 月上旬某日起之持有行為至
    94年2 月23日為警查獲始終了，是其行為終了前，法律即已
    變更，即無刑法第2 條「行為後」法律變更比較新舊法之適
    用問題，本件自應適用行為終了時即修正後之槍砲彈藥刀械
    管制條例規定加以處罰，先予敘明。查被告持有如附表編號
    1 所示具殺傷力之改造槍枝1 支，核其所為，係犯修正後槍
    砲彈藥刀械管制條例第8 條第4 項之未經許可持有可發射子
    彈具有殺傷力之槍枝罪；其持有具殺傷力之子彈12顆，係犯
    同條例第12條第4 項之未經許可持有子彈罪；其持有如附表
    編號4 所示之土造鋼筆槍半成品壹支（包含土造槍身及土造
    撞針），係犯同條例第13條第4 項之未經許可持有槍砲之主
    要組成零件罪。起訴書認被告係涉犯同條例第8 條第1 項之
    未經許可製造可發射子彈具有殺傷力之槍枝罪及同條例第12
    條第1 項之未經許可製造子彈罪，於法尚有未洽（詳如前述
    理由欄乙、一（四）所述），惟製造為高度行為，本院茲予
    減縮起訴範圍而論以持有罪，故毋庸變更起訴法條。被告以
    一行為持有上開槍、彈、主要組成零件，同時觸犯前開各罪
    ，為想像競合犯，應依修正後刑法第55條規定，從一情節較
    重之未經許可持有可發射子彈具有殺傷力之槍枝罪處斷。
三、查被告所為槍傷被害人致死之犯行，核係犯刑法第277 條第
    2 項前段之傷害致死罪。公訴意旨認被告係犯刑法第271 條
    第1 項之殺人罪，尚有未洽（詳如前開理由欄乙、二、（二
    所述），惟基本社會事實相同，爰變更起訴法條。被告所犯
    上開未經許可持有可發射子彈具有殺傷力之槍枝罪，與傷害
    致人於死罪間，犯意各別，行為互殊，應予分論併罰（參臺
    灣高等法院暨所屬法院84年度法律座談會彙編第230-234 頁
    ）。
四、爰審酌被告明知其持有之改造槍枝、子彈及槍砲主要組成零
    件，均屬高度危險之物品，非僅危及他人之生命安全，對社
    會治安亦造成嚴重之影響，且其與被害人素無仇隙，卻持槍
    射擊被害人致死，使被害人家屬遭受喪親之痛，應予非難，
    其犯後仍飾詞卸責，未見悔悟，惟其已與被害人家屬達成和
    解，有和解書1 份在卷可憑（附於本院卷宗《二》內可稽）
    等一切情狀，分別量處如主文所示之刑，並依修正前刑法第
    51條第5 款規定定其應執行之刑，且就被告持有槍枝罪行，
    依法併科罰金，及依修正前刑法第42條第2 款規定，諭知易
    服勞役之折算標準，以資懲儆。
五、未據扣案之如附表編號1 所示具殺傷力之改造槍枝1 支、如
    附表編號3 所示具殺傷力之子彈8 顆及扣案之如附表編號4
    所示土造鋼筆槍半成品1 支，皆係屬違禁物，均無證據證明
    已滅失，應依修正前刑法第38條第1 項第1 款規定，不問屬
    於犯人與否，均在被告未經許可持有槍枝項下宣告沒收之。
    被告持以傷害被害人致死犯行所用之如附表編號1 所示具殺
    傷力之改造手槍1 支，被告供陳已於犯案後丟棄於淡水河，
    然無證據證明確已滅失，為違禁物，且為被告犯傷害致死罪
    所用之物，仍應分別在被告未經許可持有槍枝項下及傷害致
    人於死項下宣告沒收。至如附表編號2 所示其中具殺傷力之
    子彈3 顆，皆經被告擊發而喪失子彈功能，及如附表編號2
    所示其中不具殺傷力之不發彈1 顆，皆已非違禁物，均不予
    沒收，附此敘明。如附表編號5 所示之砂輪機1 臺、固定器
    1 臺、尖嘴夾1 支、鐵槌1 支、老虎鉗1 支、螺絲起子2 支
    、銼刀1 支、彈簧6 個、手槍握把外殼4 片、手槍滑套1 支
    、彈匣1 個、砂輪機磨具頭4 個，非違禁物，本院復查無事
    證可得證明此等物品，與本件被告所犯之罪間，確有關連，
    爰不為沒收宣告之諭知，併予敘明。
據上論斷，應依刑事訴訟法第299 條第1 項前段、第300 條，槍
砲彈藥刀械管制條例第8 條第4 項、第12條第4 項、第13條第4
項，刑法第11條前段、第2 條第1 項前段、第277 條第2 項前段
、第55條、修正前刑法第33條第5 款、第65條第2 項、第51條第
5 款、第42條第2 項、第38條第1 項第1 款，修正前罰金罰鍰提
高標準條例第2 條，現行法規所定貨幣單位折算新臺幣條例第2
條，判決如主文。
本案經檢察官張慶林到庭執行職務。
中    華    民    國    95    年    9     月    14    日
                  刑事第十二庭審判長法  官  高玉舜
                                    法  官  吳幸娥
                                    法  官  陳靜茹
以上正本證明與原本無異。
如不服本判決，應於判決送達後10日內向本院提出上訴狀（應附
繕本），上訴於臺灣高等法院。
                                    書記官  許志豪
中    華    民    國    95    年    9     月    20    日
附錄本案論罪科刑法條全文
槍砲彈藥刀械管制條例第8 條
未經許可，製造、販賣或運輸鋼筆槍、瓦斯槍、麻醉槍、獵槍、
空氣槍或第4 條第1 項第1 款所定其他可發射金屬或子彈具有殺
傷力之各式槍砲者，處無期徒刑或5 年以上有期徒刑，併科新臺
幣1 千萬元以下罰金。
未經許可，轉讓、出租或出借前項所列槍枝者，處5 年以上有期
徒刑，併科新臺幣1 千萬元以下罰金。
意圖供自己或他人犯罪之用，而犯前二項之罪者，處無期徒刑或
7 年以上有期徒刑，併科新臺幣1 千萬元以下罰金。
未經許可，持有、寄藏或意圖販賣而陳列第1 項所列槍枝者，處
3 年以上10年以下有期徒刑，併科新臺幣700 萬元以下罰金。
第1 項至第3 項之未遂犯罰之。
槍砲彈藥刀械管制條例第12條
未經許可，製造、販賣或運輸子彈者，處1 年以上7 年以下有期
徒刑，併科新台幣500 萬元以下罰金。
未經許可，轉讓、出租或出借子彈者，處6 月以上5 年以下有期
徒刑，併科新台幣300 萬元以下罰金。
意圖供自己或他人犯罪之用，而犯前二項之罪者，處3 年以上10
年以下有期徒刑，併科新臺幣700 萬元以下罰金。
未經許可，持有、寄藏或意圖販賣而陳列子彈者，處5 年以下有
期徒刑，併科新臺幣300 萬元以下罰金。
第1 項至第3 項之未遂犯罰之。
槍砲彈藥刀械管制條例第13條
未經許可，製造、販賣或運輸槍砲、彈藥之主要組成零件者，處
3 年以上10年以下有期徒刑，併科新臺幣柒佰萬元以下罰金。
未經許可，轉讓、出租或出借前項零件者，處1 年以上7 年以下
有期徒刑，併科新臺幣500 萬元以下罰金。
意圖供自己或他人犯罪之用，而犯前二項之罪者，處5 年以上有
期徒刑，併科新臺幣1000萬元以下罰金。
未經許可，持有、寄藏或意圖販賣而陳列第一項所列零件者，處
6 月以上5 年以下有期徒刑，併科新臺幣300 萬元以下罰金。
第1 項至第3 項之未遂犯罰之。
刑法第277 條
傷害人之身體或健康者，處三年以下有期徒刑、拘役或一千元以
下罰金。
犯前項之罪因而致人於死者，處無期徒刑或七年以上有期徒刑；
致重傷者，處三年以上十年以下有期徒刑。
附表
┌──┬──────────────┬─────────┐
│    │                            │                  │
│編號│ 品  名                     │ 備  註           │
├──┼──────────────┼─────────┤
│ 1  │具殺傷力之改造槍枝壹支      │ 屬違禁物，應沒收 │
│    │（因未扣案，無槍枝管制編號）│                  │
│    │                            │                  │
├──┼──────────────┼─────────┤
│ 2  │子彈肆顆（其中參顆具殺傷力、│ 其中參顆，已擊發 │
│    │另壹顆為不發彈不具殺傷力）  │ 而喪失子彈功能； │
│    │                            │ 另壹顆，為不發彈 │
│    │                            │ ，均不沒收。     │
├──┼──────────────┼─────────┤
│ 3  │具殺傷力之子彈捌顆          │ 屬違禁物，應沒收 │
│    │                            │                  │
├──┼──────────────┼─────────┤
│ 4  │土造鋼筆槍半成品壹支        │ 屬違禁物，應沒收 │
│    │（包含槍砲之主要組成零      │                  │
│    │件土造槍身及土造撞針）      │                  │
│    │                            │                  │
├──┼──────────────┼─────────┤
│ 5  │砂輪機壹臺、固定器壹臺、尖嘴│ 無法證明與被告所 │
│    │夾壹支、鐵槌壹支、老虎鉗壹支│ 犯之罪有關，均不 │
│    │、螺絲起子貳支、銼刀壹支、彈│ 沒收。           │
│    │簧陸個、手槍握把外殼肆片、手│                  │
│    │槍滑套壹支、彈匣壹個、砂輪機│                  │
│    │磨具頭肆個。                │                  │
│    │                            │                  │
└──┴──────────────┴─────────┘


司法院資訊處製作；財團法人民間司法改革基金會備份。
